臺灣士林地方法院民事判決　　　　　　　 99年度訴字第204號
原　　　告　邱淑芬
訴訟代理人　倪子修律師
被　　　告　洪麗玲
訴訟代理人　游孟輝律師
上列當事人間減少價金等事件，本院於民國100 年2 月23日言詞
辯論終結，判決如下：
    主  文
原告之訴及假執行之聲請均駁回。
訴訟費用由原告負擔。
    事  實  及  理  由
一、原告於民國98年12月3 日提出之起訴狀中，依民法第359 條
    、第179 條規定，請求被告給付新臺幣（下同）53萬8,755
    元，依民法第227 條規定，給付2 萬5,000 元。嗣於99年3
    月15日民事準備書(一)狀中表示上開53萬8,755 部分併依民法
    第227 條規定請求被告給付，而未變更其訴之聲明。被告固
    表示不同意原告所為請求權基礎之追加，惟原告請求之金額
    並未變更，且其主張係基於同一基礎事實，依民事訴訟法第
    255 條第1 項第2 款規定，原告追加民法第227 條為請求權
    基礎，於法尚無不合，本院爰併審酌之，先予敘明。
二、原告起訴主張：
  (一)原告於96年2 月6 日，經由中信房屋之仲介，向被告買受坐
    落臺北市○○區○○段1 小段7062、7063建號房屋（門牌號
    碼臺北市○○區○○街136 巷15弄30號12樓之2 、12樓之3
    ）（以下分稱12樓之2 房屋、12樓之3 房屋。如同指2 棟房
    屋，即合稱系爭房屋）及其坐落基地，價金共計1,150 萬元
    ，原告已給付完畢。詎原告入住系爭房屋後，於98年7 、8
    月發現天花板上受潮變色甚至滲水，檢查後始發現原有之12
    個消防灑水設備，竟多達9 個有滲水情形，致原告裝潢之天
    花板有多處因滲水潮溼而損壞之情況，原告隨即於98年10月
    8 日委託律師發函通知被告，因系爭房屋交屋時已預先裝潢
    完畢，其滲漏水之情形無法經由外觀檢測等通常程序而發現
    ，並無怠於通知瑕疵之情形。另12樓之2 房屋之浴廁門，因
    原告入住後多次嘗試將其關閉均無法密合，經檢視後始發現
    係因該浴廁門本身有瑕疵所致。至12樓之3 房屋地板所鋪設
    之瓷磚，亦因鋪設不完全而於敲擊時有空心聲音之瑕疵。又
    系爭房屋內多處電路插座，僅有插座孔之設置卻無法使用供
    電。
  (二)被告於不動產買賣契約書第9 條已註明「本標的無滲漏水」
    並簽名確認，可見被告已保證並無滲漏水之情形，自應以無
    滲漏水之房屋交付予原告，始符合債之本旨。從而，被告應
    依民法第354 條第1 項規定負瑕疵擔保責任，原告已依民法
    第356 條規定，委請律師發函通知被告解決，而未獲置理，
    爰依民法第359 條規定，請求被告減少價金，爰以預計修繕
    費用即53萬8,755 元作為減少價金之基礎。而價金減少後，
    被告受領該部分價金即屬無法律上原因而受利益，原告自得
    依民法第179 條不當得利之規定請求被告返還之。縱認原告
    有違反民法第356 條規定而無法主張物之瑕疵擔保請求權，
    惟被告既未依債之本旨為完全之給付，原告亦得依民法第22
    7 條規定，請求被告負損害賠償責任。又原告須整修系爭房
    屋，預計整修期間為1 個月，原告因此須支付租屋費用2 萬
    5,000 元，該費用係因被告未依債之本旨履行所造成的損害
    ，原告亦得依民法第227 條請求被告負損害賠償責任。
  (三)現狀點交，應限於交屋時得以目視查知之房屋狀況為限，始
    符合公平及誠信原則。
  (四)並聲明請求判決：
    1.被告應給付原告56萬8,755 元（按原告主張之減少價金或
      修繕費用為53萬8,755 元、租屋費用為2 萬5,000 元，合
      計應為56萬3,755 元），及自起訴狀繕本送達翌日起至清
      償日止，按週年利率5%計算之利息。
    2.原告願供擔保，請准宣告假執行。
三、被告則辯稱：
  (一)依民法第356 條規定，主張物之瑕疵擔保責任者，應從速檢
    查、立即通知，否則即視為承認所受領之物。原告於起訴狀
    自承入住系爭房屋後（96年6 月間），即發現天花板上9 個
    消防灑水設備有滲水情形，嗣又改稱於98年7 、8 月間始發
    現瑕疵，顯有不實。原告既已於起訴狀表示於96年間即發現
    瑕疵，卻怠於立即通知，遲至98年10月間始發函通知被告，
    無論是否有瑕疵存在，依民法第365 條第1 項規定，其減少
    價金請求權業因超過6 個月而消滅。
  (二)兩造簽訂之不動產買賣契約書第10條第4 項已約定為現狀點
    交，而被告點交系爭房屋予原告時，原告未為任何聲明保留
    ，被告自無不完全給付之情存在。
  (三)否認系爭房屋有瑕疵，亦否認原告受有修復瑕疵及另行租屋
    費用之損害。
  (四)並聲明請求判決：原告之訴駁回。如受不利判決，願供擔保
    請准宣告免為假執行。
四、兩造不爭執之事實：
  (一)原告於96年2 月6 日，經由中信房屋之仲介，向被告買受系
    爭12樓之2 房屋、12樓之3 房屋及其坐落基地，約定價金共
    計1,150 萬元，原告已給付完畢。有不動產買賣契約書附卷
    可稽（本院卷一，第11頁至第17頁）。
  (二)被告於不動產買賣契約書第9 條勾選「本標的無滲漏水」，
    並簽名確認（本院卷一，第14頁）。
  (三)原告至遲於96年6月份即已入住系爭房屋。
  (四)系爭房屋之天花板，除浴室、廚房及餐廳外，有滲水後油漆
    斑駁的痕跡；天花板有受潮致產生波浪狀變形；消防灑水頭
    之鍍鋅蓋板生鏽。
  (五)系爭房屋之無熔絲裝置開關箱內有部分鏽蝕情形，該開關箱
    內2 具漏電斷路器損壞、2 具無熔絲開關外觀焦黑。
五、本件經兩造整理並簡化之爭點為（本院卷第二，第53頁至第
    56頁、第59頁）：
  (一)原告有無怠為向被告通知系爭房屋有漏水及其他瑕疵，依民
    法第356 條第1 項、第2 項規定視為承認其所受領之物之情
    形？
  (二)原告可否依民法第227 條不完全給付之規定，請求被告負不
    完全給付之損害賠償責任？
  (三)兩造簽訂之不動產買賣契約第10條第4 項已約定系爭房屋為
    現狀點交，原告是否即不得請求不完全給付之損害賠償？
六、茲分述如下：
  (一)原告怠為向被告通知系爭房屋有漏水等瑕疵，不得請求被告
    負瑕疵擔保責任：
    1.按買受人應依物之性質依通常程序從速檢查其所受領之物
      ，如發現有應由出賣人負擔保責任之瑕疵時，應即通知出
      賣人；買受人怠於為前項之通知者，除依通常之檢查不能
      發現之瑕疵外，視為承認其所受領之物；不能即知之瑕疵
      ，至日後發見者，應即通知出賣人，怠於為通知者，視為
      承認其所受領之物，民法第356 條定有明文。又買受人因
      物有瑕疵，而得解除契約或請求減少價金者，其解除權或
      請求權，於物之交付後6 個月間，不行使而消滅，亦為民
      法第365 條第1 項所明定。
    2.原告於96年2 月間買受系爭房屋後，至遲於同年6 月間即
      進住，此為兩造所不爭（兩造不爭執事實(三)參照），且有
      台灣電力股份有限公司台北北區營業處提供之系爭房屋用
      電資料、臺北自來水營業處提供之系爭房屋用水資料附卷
      可參（本院卷二，第16頁至第18頁，第21頁至第27頁）。
      而原告於起訴狀中自陳「原告入住系爭房屋後，即發現系
      爭房屋天花板上12個消防灑水設備，竟有多達9 個有滲水
      情形發生，致原告裝潢之天花板有多處因滲水潮溼而損壞
      之情況...12 樓之2 房屋之浴廁門，因原告入住後多次嘗
      試將其關閉均無法密合而有瑕疵...12 樓之3 房屋地板所
      鋪設之瓷磚，亦因鋪設不完全而於敲擊時有空心聲音之瑕
      疵... 系爭房屋內多處電路插座，僅有插座孔之設置卻無
      法使用供電」等語（本院卷一，第7 頁、第8 頁）。原告
      既於96年6 月入住後「即發現」滲水、浴廁門無法密合、
      地板鋪設不佳、插座無法供電等瑕疵，竟遲至98年10月始
      通知被告上開瑕疵，顯於檢查後怠於通知，依前開法條規
      定，應視為承認其所受領之系爭房屋。況其對被告之請求
      ，亦已逾前揭法條所示6 個月期間，被告自不得再以物有
      瑕疵為由，請求減少價金。
    3.原告雖另稱買受時天花板已經裝潢好，漏水、滲水係慢慢
      累積無從無法於交屋時憑肉眼檢查發現云云。惟其於起訴
      狀載明「有... 滲水情形發生，致『原告裝潢』之天花板
      有多處因滲水潮溼損壞之狀況」（本院卷一，第7 頁），
      已表示天花板係原告所裝潢者，當無不能依通常方法檢查
      漏水可言。則原告之後以天花板非其所裝修者為由，主張
      交屋時已經漏水，惟因無從依通常方法為檢查，故於居住
      逾2 年後始得知該瑕疵云云，亦非可採。
    4.綜上，原告以系爭房屋有漏水等瑕疵為由，依民法第359
      條規定請求減少價金53萬8,755 元，及依民法第179 條規
      定請求被告返還減少之價金，即屬無據。
  (二)原告不得依民法第227 條不完全給付之規定，請求被告負不
    完全給付之損害賠償責任：
    1.按不完全給付，在能補正之場合，債權人得定期催告債務
      人修補並為完全之給付，債務人不遵期給付，即負損害賠
      償責任；在不能補正之場合，或縱經補正而與債務本旨不
      相符者，應類推適用給付不能之規定，賠償債權人所受之
      損害。如前所言，依民法第356 條第1 、2 項規定，本件
      原告「視為」承認被告所交付之系爭房屋，則被告是否仍
      負給付不完全之責任，即非無疑（最高法院87年度台上字
      第815 號裁判決意旨參照）。又民法第356 條第2 、3 項
      規定，因買受人怠於通知而視為承認其所受領之物為無瑕
      疵之物，核其意旨應認買受人承認其所受領之物符合契約
      所定之品質之意，亦即承認出賣債務人係依債之本旨為給
      付（臺灣高等法院92年度上易字第336 號判決意旨參照）
      。準此，原告視為承認其所受領之系爭房屋，既如上述，
      自不得再以被告未依債之本旨給付為據，請求被告負不完
      全給付之損害賠償責任。
    2.原告嗣另表示：伊所謂入住後即發現系爭房屋有漏水瑕疵
      ，實係於98年7 、8 月間始發現，故其並無怠於通知之情
      ，亦未發生承認伊所受領之系爭房屋之法律效果云云。縱
      認原告上述情詞為真，惟按，依民法第354 條第1 項前段
      規定，物之出賣人對於買受人，應擔保其物「依第373 條
      之規定危險移轉於買受人時」，無滅失或減少其價值之瑕
      疵，亦無滅失或減少其通常效用或契約預定效用之瑕疵。
      故系爭房屋有無瑕疵、或被告是否依債之本旨交付系爭房
      屋，應視被告交付房屋時房屋之狀況而定。經查：系爭房
      屋於96年2 月間交屋時並無漏水現象，有被告於不動產買
      賣契約書第9 條勾選簽認「本標的無滲漏水」之情可證（
      兩造不爭執事實(二)），原告亦不爭執於交屋時確無漏水現
      象而同意以現狀交屋之情。則原告於交屋、入住後逾2 年
      始主張系爭房屋有漏水，復無法舉證證明何時開始發生漏
      水現象，則其以被告交付系爭房屋時即有漏水現象為據，
      主張被告有未依債之本旨履行之情事云云，亦無可採。
七、綜上所述，原告依瑕疵擔保、不完全給付之法律關係，請求
    被告減少價金並返還之，或負損害賠償責任，尚非有據，其
    訴應予駁回。原告之訴既經駁回，其假執行之聲請亦失所附
    麗，應併予駁回。
八、本件為判決之基礎已臻明確，兩造其餘攻擊防禦方法及所提
    出之證據，與本件判決結果不生影響，爰不予一一論述，附
    此敘明。
九、據上論結，原告之訴為為無理由，依民事訴訟法第78條，判
    決如主文。
中    華    民    國   100    年    3     月    30    日
                  民事第二庭  法  官  王怡雯
以上正本證明與原本無異。
如對本判決上訴，應於判決送達後20日內向本院提出上訴狀，若
委任律師提起上訴者，應一併繳納上訴審裁判費，否則本院得不
命補正逕行駁回上訴。
中    華    民    國   100   年     3     月    31    日
                              書記官  林冠伶